【裁判字號】    91,交訴,51
【裁判日期】    920710
【裁判案由】    公共危險
【裁判全文】
臺灣士林地方法院刑事判決                          九十一年度交訴字第五一號
    公  訴  人  臺灣士林地方法院檢察署檢察官
    被      告  乙○○
右列被告因公共危險等案件，經檢察官提起公訴（九十一年度偵字第九三八一號），
本院判決如左：
    主  文
乙○○無罪。
    理  由
一、公訴意旨略以：被告乙○○於民國九十一年九月四日十五時四十五分許，駕駛三
    Ｄ─四四四三號自用小客車，沿台北市○○區○○路往下坡方向行駛，於路經前
    開路段復活山莊旁七五號電線桿前，本應注意汽車駕駛人應行駛於遵行車道內，
    不得跨越方向限制線行駛，按其當時情形，又無不能注意之情事，竟疏於注意，
    致跨越分向限制線行駛於對向車道，撞及由丙○○所駕駛，後載甲○○，在遵行
    車道行駛，車號ＤＡ─六五四二號之自用左側車頭部位，造成丙○○及甲○○均
    受有身體傷害（過失傷害部分業已撤回告訴，另為不起訴處分）後，雖下車觀看
    一下丙○○之上開汽車，惟未為任何處理，即逕行駕駛車輛離去，案經甲○○報
    警後，員警於秀山路與稻香路口攔下乙○○，逮捕到案，因認被告涉犯刑法第一
    百八十五條之四駕駛動力交通工具肇事致人死傷逃逸罪嫌。
二、按犯罪事實應依證據認定之，無證據不得推定其犯罪事實，又不能證明被告犯罪
    者，應諭知無罪之判決，刑事訴訟法第一百五十四條、第三百零一條第一項有明
    文規定。次按刑法第一百八十五條之四係規定，「駕駛動力交通工具肇事，致人
    死傷而逃逸者，處六月以上五年以下有期徒刑」，是駕駛人須知其肇事致人死亡
    或受傷，仍故意逃逸，始足當之。倘駕駛人雖知肇事，但因疏忽未能查知對方死
    亡或受傷而逕行離開現場，道德上縱有可議之處，仍難以刑法第一百八十五條之
    四之規定相繩。
三、訊之被告雖坦承於右揭時、地駕駛汽車，與告訴人丙○○駕駛之小貨車撞擊而肇
    事，其未經報警，也未停留現場處理即行離開等情不諱，然堅詞否認有故意逃逸
    之犯意，辯稱：渠因有精神分裂症，當時不曉得到底發生何事，並非故意逃跑等
    語。經查：被告於肇事當時之精神狀況，經行政院國軍退除役官兵輔導委員會台
    北榮民總醫院鑑定結果，認其因服用大量安眠藥及受殘餘精神症狀之影響，於案
    發當時之判斷及反應能力呈現障礙，當時之精神狀態已達精神耗弱，有該院九十
    二年五月十四日北總精字第○九二○○二二三八○二號函所檢送之精神狀況鑑定
    書一份可憑，據此，足認被告於案發當時之精神狀況尚未達於心神喪失之程度，
    被告所辯其當時不曉得發生何事云云，並不足採。惟告訴人丙○○、甲○○於上
    開車禍發生時，乘坐於小客車內，其二人之傷勢均甚輕。丙○○於警詢時指稱伊
    因本件車禍右手腕割傷、胸部紅腫；甲○○於警詢時指稱伊因本件車禍雙膝紅腫
    、右手肘擦傷等情，此有其二人之警詢筆錄可稽，丙○○並於本院訊問時證稱：
    其因本件車禍手腕內側有輕微割傷，有流一點點血絲，其他主要是會痛，外表沒
    有受傷，甲○○膝蓋受傷等語（見本院九十二年一月八日訊問筆錄），又參諸其
    二人附卷之受傷照片，丙○○之受傷部位確在右手腕內側，而甲○○之膝蓋紅腫
    ，但郭某當日穿著之短褲長度幾乎及膝，自外觀上其二人之傷勢並非立即可辨。
    且被告於肇事後，有下車靠近看一下，告訴人均未告知被告其等有受傷，當時丙○○也還不知道自己有受傷，被告也沒有問告訴人等有無受傷即直接離開等情，
    亦據丙○○於本院證述明確（見同上筆錄），丙○○復認為因伊二人受傷不明顯
    ，被告也未加以詢問，而認為被告不知其等受傷。另參諸被告於肇事後下車時，
    其精神有點恍惚，一問三不知，眼神呆滯等事實，並據丙○○於本院述明（見同
    上筆錄）。綜上情形參互以觀，應認被告知情其汽車與他車相撞擊，惟無證據足
    以證明其知情告訴人受傷而駕車逃逸。
四、綜上所述，雖被告於發生車禍後下車觀看一下告訴人之汽車即仍駕車逃逸，其行
    為應受責難，惟本件並無證據足以證明被告係於知悉告訴人等受傷之情形下逃逸
    ，其行為即與刑法第一百八十五條之四之規定不合，尚難遽以該罪相繩。本件不
    能證明被告犯罪，自應依首揭規定而為被告無罪之諭知。
據上論斷，應依刑事訴訟法第三百零一條第一項判決如主文。
本案經檢察官楊秀枝到庭執行職務。
中      華      民      國      九十二      年      七      月    十    日
                                        臺灣士林地方法院刑事第四庭
                                            法  官  趙  文  卿
右正本證明與原本無異。
如不服本判決，應於判決送達後十日內，向本院提出上訴狀。
                                            書記官  劉  政  惠
中      華      民      國      九十二      年      七      月   十五   日


司法院資訊處製作；財團法人民間司法改革基金會備份。
